【裁判字號】    89,交訴,100
【裁判日期】    900803
【裁判案由】    過失致死
【裁判全文】
臺灣臺中地方法院刑事判決                        八十九年度交訴字第一號
    公  訴  人  臺灣臺中地方法院檢察署檢察官
    被      告  甲○○
右列被告因過失致死等案件，經檢察官提起公訴（八十九年度偵字第七二六四號），
及同署檢察官於本院審判時以言詞追加起訴 (酒醉駕車之公共危險罪部分)，本院判
決如左︰
    主  文
甲○○服用酒類，不能安全駕駛動力交通工具而駕駛，處有期徒刑肆月；又因過失致
人於死，處有期徒刑壹年捌月。應執行有期徒刑壹年拾月。
    事  實
一、甲○○於民國八十九年四月二十三日中午十二時許至同日下午一時三十分許，在
    臺中縣和平鄉南勢村之友人住處飲用酒類後，已呈酒醉狀態而不能安全駕駛動力
    交通工具，甲○○本應注意其吐氣所含酒精成份超過每公升０‧二五毫克以上者
    ，不得駕車，竟不顧公眾之安危，猶執意於同日下午六時許，酒醉駕駛車牌號碼
    ＴＣ—五○○二號自用小客貨車欲前往臺北市天母地區之工地工作，而沿臺中縣
    和平鄉○○路由東往西方向行駛，迨於同日下午六時十五分許，途經時速限制四
    十公里雙向二車道並設有閃光黃燈且劃有分向限制線 (雙黃線)之臺中縣和平鄉
    ○○路○段一三二號和平鄉衛生所前之上坡路段時，甲○○本另應依規定速限行
    車；並減速慢行接近，注意安全及作隨時停車之準備後小心通過；且不得駛入來
    車之車道內，以防止危險之發生。而依當時天候陰天，暮光、路面柏油、濕潤，
    無缺陷，無障礙物之情形下，並無不能注意之情事，詎竟疏未注意及此，因酒醉
    無法安全操控車輛；且非但未減速慢行接近，注意安全及作隨時停車之準備後小
    心通過，反仍以超逾五十五公里之時速超速貿然直行；復跨越分向限制線，駛入
    來車之車道內，適有李阿卻騎乘車牌號碼ＹＧＤ—六六七號重型機車搭載其幼女
    繆淑惠，沿同路由西往東方向行駛，至該路段和平鄉衛生所前，欲左轉返家而暫
    停於快車道內等侯來車通過，甲○○因而閃煞不及，迎面撞擊上開機車，造成林
    阿卻受有兩側胸部挫傷及血氣胸、右手尺、橈骨骨折、左側股骨幹骨折等傷害，
    繆淑惠則受有頭部外傷合併顱腦損傷、胸腹部挫傷等致命傷害。甲○○於肇事後
    除立即委請當地民眾打電話請救護車將李阿卻及繆淑惠送醫急救外，並於警員趕
    至肇事現場調查尚未發覺犯罪前，主動向到場處理之臺中縣警察局和平分局和平
    派出所警員乙○○告知其為肇事之人，就過失傷害、過失致死部分自首而接受裁
    判。警員並於同日下午六時五十一分許對甲○○施以口呼氣方式測試酒精濃度，
    發現其酒精濃度測定值仍高達每公升０‧五九毫克，而查悉其酒醉駕車之行為。
    繆淑惠則因受傷嚴重，延至翌日上午五時四十五分許，因外傷性休克不治死亡。
二、案經林阿卻就過失傷害罪部分訴由臺灣臺中地方法院檢察署檢察官及同署檢察官
    就過失致死罪部分自動檢舉偵查起訴，並經同署檢察官於本院審判時就酒醉駕車
    之公共危險罪部分以言詞追加起訴。
    理  由
一、訊據被告甲○○對於在右揭時地，酒後駕駛自用小客貨車，與告訴人林阿卻騎乘
    搭載其女即被害人繆淑惠之機車發生車禍，致告訴人受傷、被害人死亡之事實，
    除辯稱：當時時速約四、五十公里；伊並未跨越分向限制線，告訴人當時自禁止
    跨越之分向限制線左轉，且轉頭看後方來車，亦與有過失外，餘均坦承不諱，核
    與告訴人指述情節除車禍發生原因外大致相符，另經證人即至現場處理之警員乙
    ○○於本院審理時證述明確，並有酒精測定值測試紙、測試觀察職務報告、道路
    交通事故調查報告表、現場暨車損照片在卷可資佐證，復經檢察官至現場勘驗屬
    實，製有履勘現場筆錄可按。而告訴人確係因本件交通事故受有兩側胸部挫傷及
    血氣胸、右手尺、橈骨骨折、左側股骨幹骨折等傷害，有財團法人私立中國醫藥
    學院附設醫院診斷證明書一紙附卷可稽；另被害人因受有頭部外傷合併顱腦損傷
    、胸腹部挫傷等致命傷害致外傷性休克不治死亡，亦經臺灣臺中地方法院檢察署
    檢察官督同檢驗員相驗明確，製有勘驗筆錄、相驗屍體證明書及驗斷書在卷足憑
    。按服用酒類不能安全駕駛動力交通工具之認定，參考德國、美國之認定標準，
    對於酒精濃度呼氣已達每公升○．五五毫克或血液濃度達百分之○．一一以上，
    肇事率為一般正常人之十倍，應認為已達不能安全駕駛之標準（法務部八十八年
    五月十八日八八年度法檢字第一六六九號函參照），被告肇事後所測得吐氣中所
    含酒精濃度高達每公升０‧五九毫克，其駕駛車輛之注意能力已因飲酒而較平日
    為低，顯已達不能安全駕駛動力交通工具之程度甚明。次按汽車駕駛人飲用酒類
    或其他類似物後其吐氣所含酒精濃度超過每公升○‧二五毫克以上者，不得駕車
  ；行車速度，依標誌之規定；行經坡路，應減速慢行，作隨時停車之準備；汽車
    在雙向二車道並劃有分向限制線之路段行駛時，不得駛入來車之車道內；閃光黃
    燈表示「警告」，車輛應減速接近，注意安全，小心通過，道路交通安全規則第
    一百十四條第二款、第九十三條第一項本文、第九十三條第一項第三款、第九十
    七條第二款、道路交通標誌標線號號誌設置規則第二百十一條第一項分別定有明
    文。被告係領有自用小客車駕駛執照之駕駛人，有駕駛執照影本一件可查，前開
    交通規則為其應注意，而在肇事當時天候陰天，暮光、路面柏油、濕潤，無缺陷
    ，無障礙物（有右開道路交通調查報告表為證)之情形下，殊無不能注意之情事
    ，而本件肇事之臺中縣和平鄉○○路○段由東往西方向，係時速限制四十公里雙
    向二車道並設有閃光黃燈且劃有分向限制線 (雙黃線)之上坡道路，除據被告供
    明外，並有前開道路交通調查報告表、現場照片可憑。則被告欲駕駛車輛時自應
    注意不得酒醉駕車，且行駛至該時速限制四十公里雙向二車道並設有閃光黃燈且
    劃有分向限制線之上坡道路時，在無不能注意之情形下，另應依規定速限行車；
    並減速慢行接近，注意安全及作隨時停車之準備後小心通過；且不得駛入來車之
    車道內，以防止危險之發生。惟被告肇事當時係呈酒醉致無法安全操控車輛狀態
    ，已如前述；又依前開道路交通調查報告表所載，被告所駕駛自用小客貨車之左
    煞車痕為十六點三公尺、右煞車痕則長達二十一．一公尺，依一般公路汽車煞車
    距離、行車速度對照表所示，以築設三年以上之濕潤柏油路面計算，煞車距離為
    二十公尺時，行車速度為每小時五十五公里，被告所駕駛自用小客車之右煞車痕
    既超過二十公尺，顯見被告肇事當時之時速應超逾五十五公里；又告訴人所騎乘
    之機車肇事當時，係停在東向車道之快車道內，尚未跨越分向限制線，迭據告訴
    人於偵審中指明，被告於本院九十年四月四日審理時亦供陳：「．．．當時被害
    人的車在我對向車道，．．．撞擊點是在還沒有到雙黃線的地方，被害人的車子
    還沒有到雙黃線，但是已經很接近雙黃線」等語，且依前開道路交通調查報告表
    所載，被告所駕駛自用小客貨車之左煞車痕係自分向限制線內往西向車道斜向延
    伸，則參諸前揭告訴人所騎乘之機車係停止狀態並未跨越分向限制線及被告所駕
    駛車左煞車痕走向之情況證據以觀，應堪認定被告肇事當時有跨越分向限制線，
    而駛入來車之車道內之事實。顯見本件車禍之發生，確實係因被告酒醉無法安全
    操控車輛；且非但未減速慢行接近，注意安全及作隨時停車之準備後小心通過，
    反仍以超逾五十五公里之時速超速貿然直行；復跨越分向限制線，駛入來車之車
    道內，致閃煞不及撞及告訴人所騎乘搭載被害人於快車道內停車等侯來車通過之
    機車，可堪認定，是被告就本件事故之發生應有過失。至於告訴人雖騎乘機車欲
    跨越分向限制線左轉返家，惟告訴人車禍當時既尚未跨越，且正停車等侯來車通
    過，自難認告訴人就本件車禍之發生與有過失。本件車禍經送請鑑定及覆議結果
    ，亦為相同之認定，有台灣省台中縣區車輛行車事故鑑定委員會八十九年十一月
    二日中縣鑑字第八九０六三三號函附鑑定意見書、台灣省車輛行車事故覆議鑑定
    委員會九十年三月五日府覆議字第九００二一九號函在卷可憑。而被告之過失行
    為與告訴人、被害人之死傷，均具有相當之因果關係。因而事證明確，被告所辯
    ，核係避重就輕之詞，洵無足採，其犯行堪以認定，應予依法論科。
二、核被告所為，係犯刑法第一百八十五條之三服用酒類致無法安全駕駛動力交通工
    具罪、第二百七十六條第一項之過失致人於死罪、第二百八十四條第一項前段之
    過失傷害罪。公訴人以被告為從事土木工程業之樺元機械有限公司員工，平日駕
    駛車號ＴＣ—五○○二號自小客貨車載運工具至各工地工作，為從事以駕駛為附
    隨業務之人，因認被告係犯刑法第二百七十六條第二項之業務過失致人於死罪、
    第二百八十四條第二項前段之業務過失傷害罪云云。惟按刑法上所謂「業務」，
    係指以反覆同種類行為為目的之社會活動而言，雖不僅指主業務，尚包括附隨業
    務，然該附隨業務行為亦須以具備反覆性為要件。經查：被告於案發當時，係因
    在大甲溪發電廠工地之工作業已結束，乃欲前往台北天母地區之工地工作，而其
    職業為土木工程工人，並非以駕駛為主要業務，且其從事業務之工具均隨卡車而
    行，該肇事車輛之用途為日常用途等情，業據被告於警訊及偵訊中供明在卷，是
    該駕車行為尚不具有反覆性，被告亦非以駕駛為附隨業務，則公訴人此部分起訴
    法條，容有未洽，應予變更。又被告酒醉駕車因而致人死傷，就其所犯過失致人
    於死罪及過失傷害罪部分，應依道路交通管理處罰條例第八十六條第一項規定加
    重其刑。被告於肇事後，在犯罪偵查機關未發覺前，主動向前往處理之警員乙○
    ○告知其為肇事之人，並大致坦承犯行接受裁判，業據證人乙○○於本院審理時
    證述屬實，是就其所犯過失致人於死罪及過失傷害罪部分，係對於未發覺之罪，
    自首而接受裁判，應依刑法第六十二條前段規定減輕其刑，並先加後減。被告以
    一過失行為造成被害人死亡、告訴人受傷，為想像競合犯，應依刑法第五十五條
    前段之規定，從一重過失致人於死罪處斷。再被告所犯上開服用酒類致無法安全
    駕駛動力交通工具罪、過失致人於死罪間，犯意個別，行為互異，應予分論併罰
    。爰審酌被告酒醉後已不能安全駕駛，仍不顧公眾之安危，貿然駕車，並因重大
    過失，導致本件車禍事故造成告訴人、被害人傷亡之後果，甚為可訾，應予非難
    ；兼衡及被告並無不良素行，犯後雖大致坦承犯行，惟未能與告訴人及被害人家
    屬達成民事和解之犯後態度等一切情狀，量處如主文所示之刑，並定其應執行之
    刑，以資懲儆。
三、按於第一審辯論終結，得就與本案相牽連之犯罪或本罪之誣告罪，追加起訴；追
    加起訴，得於審判期日以言詞為之，刑事訴訟法第二百六十五條定有明文。本件
    被告所犯酒醉駕車之公共危險罪部分罪部分，係經台灣台中地方法院檢察署蒞庭
    檢察官於本院九十年七月六日審判時以言詞追加起訴，本院自應併予審理判決，
    附此敘明。
據上論斷，應依刑事訴訟法第二百九十九條第一項前段、第三百條，刑法第一百八十
五條之三、第二百七十六條第一項、第二百八十四條第一項前段、第五十五條、第六
十二條前段、第五十一條第五款，道路交通管理處罰條例第八十六條第一項，罰金罰
鍰提高標準條例第一條前段，判決如主文。
中      華      民      國    九十      年      八      月      三      日
                                    臺灣臺中地方法院交通法庭
                                        法  官  劉長宜
右正本證明與原本無異。
如不服本判決，應於判決送達後十日內向本院提出上訴狀，上訴於臺灣高等法院臺中
分院( 須附繕本 )。
                                        書記官
中      華      民      國    九十      年      八      月      八      日
附錄法條：
刑法第一百八十五條之三：
服用毒品、麻醉藥品、酒類或其他相類之物，不能安全駕駛動力交通工具而駕駛者，
處一年以下有期徒刑、拘役或三萬元以下罰金。
刑法第二百七十六條第一項：
因過失致人於死者，處二年以下有期徒刑、拘役或二千元以下罰金。
刑法第二百八十四條第一項：
因過失傷害人者，處六月以下有期徒刑、拘役或五百元以下罰金。


司法院資訊處製作；財團法人民間司法改革基金會備份。
